最高法院民事判決　　　　　　　九十四年度台上字第二三六號
　　上　訴　人　乙○○
　　訴訟代理人　戴森雄律師
　　　　　　　　羅正展律師
　　被 上訴 人　甲○○
上列當事人間請求返還墊款事件，上訴人對於中華民國九十二年
四月二十二日台灣高等法院第二審判決（九十一年度上字第九二
三號），提起上訴，本院判決如下：
    主  文
上訴駁回。
第三審訴訟費用由上訴人負擔。
    理  由
本件上訴人主張：兩造於民國八十七年八月六日法院拍賣程序中
，共同以新台幣（下同）九百六十一萬二千零九十七元之價格承
受坐落債務人陳文魁所有台北縣板橋市江子翠第二崁小段二三一
地號土地應有部分十萬分之三七六及其上門牌號碼台北縣板橋市
○○路○段八十八號二十五樓房屋所有權全部（下稱系爭房地）
，約定權利義務各二分之一。詎被上訴人就應分擔之價款及其他
費用僅給付部分，尚欠二百二十六萬六千六百九十七元由伊兄簡
天廷代墊，伊已為被上訴人償還該墊款等情。依民法第一百七十
六條、第一百七十九條，及第八百二十二條規定，求為命被上訴
人如數給付，並加付法定遲延利息之判決。
被上訴人則以：伊已與簡天廷就系爭房地承受價款結算，並於八
十七年十一月十六日將應負擔之二百九十萬元電匯與簡天廷，至
伊應負擔系爭房屋管理費等費用九萬七千八百九十九元，亦於系
爭房地嗣後出售訴外人鄭茂陽時交由代書李惠萍結清。伊並無積
欠價款或費用情事，自無須上訴人代償等語，資為抗辯。
原審以：上訴人係委任其兄簡天廷處理承受系爭房地及嗣後出賣
等事宜，依簡天廷之證言，可知其受上訴人委託後，係與被上訴
人共同委任律師處理系爭房地承受事宜，並因上訴人係其妹，被
上訴人係好友，始代支付承受系爭房地應繳之價金，上訴人並未
委託其為被上訴人處理事務。又兩造於八十八年十二月十七日與
鄭茂陽簽訂之不動產買賣契約書，其上記載被上訴人之代理人為
陳滿足，足證上訴人亦無為被上訴人委任簡天廷處理出賣系爭房
地之相關事宜。又兩造承受系爭房地之價款為九百六十一萬二千
零九十七元，扣除被上訴人已付二百九十萬元，餘款為六百七十
一萬二千零九十七元。上訴人主張簡天廷代墊上開餘款及地政規
費等費用共計七百四十三萬三千三百九十元，其已將該款償還簡
天廷等語，雖經證人簡天廷證稱屬實，惟衡之簡天廷與上訴人係
兄妹，且其自承曾介紹陳文魁向被上訴人借款，兩造未曾為拍賣
系爭房地之事接觸過等情，則其為兩造代墊價款及費用後，理應
向兩造請求返還墊款，竟向上訴人請求返還全部款項，再由上訴
人向不熟悉之被上訴人求償分擔部分，捨近求遠，顯與常情有違
；況簡天廷如未與被上訴人會算，被上訴人豈會將價款二百九十
萬元直接匯入其帳戶。可見簡天廷所為上訴人已將代墊款全部返
還之證言為不實。至上訴人提出匯款回條等證物，僅能證明其匯
款六百七十萬元與簡天廷之妻蔡如月，無法證明係償還簡天廷代
墊款項。且與代墊款項相差之七十三萬三千三百九十元，上訴人
主張其係以現金給付簡天廷，亦未能提出任何銀行提款紀錄以供
查證。從而，上訴人既未能證明其有為被上訴人處理事務之意思
，又未能證明其已償還簡天廷所繳之價款及費用，其依民法第一
百七十六條、第一百七十九條，及第八百二十二條規定，請求被
上訴人給付二百二十六萬六千六百九十七元及其利息，洵非正當
，不應准許。因而廢棄第一審所為命被上訴人給付上訴人一百九
十九萬七千二百五十七元及其利息之判決，改判駁回上訴人該部
分之訴，並駁回上訴人之附帶上訴。經核於法並無違誤。至原判
決贅列之其他理由，不問當否，要與判決結果不生影響。上訴論
旨，指摘原審採證認事之職權行使為不當，聲明廢棄原判決，非
有理由。
據上論結，本件上訴為無理由。依民事訴訟法第第四百八十一條
、第四百四十九條第一項、第七十八條，判決如主文。
中　　華　　民　　國　九十四　年　　二　　月　　三　　日
                      最高法院民事第八庭
                          審判長法官  劉　延　村
                                法官  陳　重　瑜
                                法官  黃　秀　得
                                法官  葉　勝　利
                                法官  黃　義　豐
      本件正本證明與原本無異
                                      書  記  官
中　　華　　民　　國　九十四　年　　二　　月　二十五　日
                                                      ｖ
